臺灣臺北地方法院刑事判決　　　　　　　　　　　　　九十一年度易字第七八一號
　　公　訴　人　臺灣臺北地方法院檢察署檢察官
　　被　　　告　甲○○
右列被告因違反毒品危害防制條例案件，經檢察官提起公訴（九十一年度毒偵字第二
二三號），本院判決如左：
    主      文
甲○○無罪。
    理      由
一、公訴意旨略以：被告甲○○於民國九十年十一月六日凌晨三時二十五分許，在台
    北市中山區○○○路三０八號前持有第二級毒品大麻一支（毛重零點三四公克）
    ，為警查獲。案經台北市政府警察局中山分局報告偵辦。因認被告甲○○涉有違
    反毒品危害防制條例第十一條第二項之持有第二級毒品大麻罪嫌云云。
二、按犯罪事實應依證據認定之，無證據不得推定其犯罪事實。又不能證明被告犯罪
    者，應諭知無罪之判決，刑事訴訟法第一百五十四條、第三百零一條第一項分別
    定有明文。次按事實之認定，應憑證據，如未能發現相當證據，或證據不足以證
    明，自不能以推測或擬制之方法，為裁判基礎（最高法院四十年台上字第八六號
    判例參照）。又認定犯罪事實，所憑之證據，雖不以直接證據為限，間接證據亦
    包括在內，然無論直接或間接證據，其為訴訟上之證明，須於通常一般之人均不
    致於有所懷疑，而得確信其為真實之程度者，始得據之為有罪之認定，倘其證明
    尚未達到此一程度，而有合理性懷疑之存在時，即無從為有罪之認定，此亦有最
    高法院七十六年台上字第四九八六號判例可資參照。
三、本件公訴人認被告甲○○涉有前揭違反毒品危害防制條例第十一條第二項之持有
    第二級毒品大麻犯行，無非以被告甲○○之自白、第二級毒品大麻一支及尿液檢
    驗報告等件為主要論據。訊據被告甲○○對於右揭時、地為警在其身上臨檢查獲
    第二級毒品大麻煙一支之事實坦承不諱，然堅詞否認有何犯行，辯稱：當日其與
    友人乙○○、丙○○等多人在台北市○○○路三０八號錢櫃林森三店ＫＴＶ包廂
    內唱歌，並將其隨身攜帶之香煙一包放在桌上，唱到一半時因覺無聊，故與友人
    乙○○、丙○○二人離開該包廂外出吃宵夜，離開包廂時即在桌上多包品牌相同
    之香煙中隨手拿取一包外出，不知香煙盒中有大麻煙，該香煙盒內之大麻煙一支
    非其所有等語。
四、經查：
    （一）在被告身上臨檢查獲之香煙一支確含有第二級毒品大麻之成分，有台北市
          政府警察局保安警察大隊第三中隊查獲涉嫌違反毒品危害防制條例毒品初
          步鑑驗報告單、法務部調查局九十年十二月四日（九０）陸（一）000
          00000號鑑定通知書及照片等件在卷可稽，又有第二級毒品大麻一支
          扣案可佐，是確在被告身上查獲第二級毒品大麻一支之事實，堪以認定。
    （二）惟此應審究者，係被告是否「明知」扣案之香煙一支確含有第二級毒品大
          麻之成分而仍持有之。訊據被告堅決否認於右揭時、地持有第二級毒品大
          麻之犯行，辯以當日其與友人乙○○、丙○○等多人在錢櫃ＫＴＶ包廂內
          唱歌，並將其隨身攜帶之香煙一包放在桌上，後因覺無聊，故與友人黃振
          華、丙○○二人離開該包廂外出吃宵夜，離開包廂時即在桌上多包品牌相
          同之香煙中順手拿取一包外出，該香煙盒內之大麻煙一支非其所有等語。
          查被告迭於警訊、偵訊及本院審理中堅決否認該扣案之大麻煙一支為其所
          有，是公訴人認被告業已對於本案犯行自白不諱，已有誤會。再者，被告
          前揭所辯，核與證人即被告之友人乙○○所證九十年十一月六日有與被告
          及丙○○等多人同至錢櫃林森店唱ＫＴＶ，當天唱歌的人，除了被告許昭
          斌外，大家都會抽煙，且如果有帶煙的話，於唱歌的時候都會將煙放在桌
          上，在伊等進包廂之前，桌上即有香煙盒，且唱歌唱到一半時，因伊與被
          告、丙○○覺得無聊而打算去吃消夜，走到門口，就被警察臨檢等情相符
          （見本院九十一年七月二十四日訊問筆錄），復經證人丙○○於本院審理
          中結證九十年十一月六日確實有與被告及證人乙○○等多人一起去唱歌，
          且當日唱歌唱到一半之際，與被告及乙○○要一起去吃消夜，結果在門口
          被臨檢等語（見本院九十一年七月二十四日訊問筆錄）在卷，證人即當時
          查獲本案之台北市政府警察局保安警察大隊第三中隊警員王勤國於本院審
          理中結稱被告是於渠等進行盤查，並請被告將香煙盒取出交渠等檢視而見
          及香煙盒內之香煙之際，被告方稱該支香煙非其所有，當時被告有說該包
          香煙係包廂內其他人所有（見本院九十一年七月二十四日訊問筆錄）等情
          明確，證人即當時查獲本案之台北市政府警察局保安警察大隊第三中隊警
          員李開民於本院審理中亦結證在製作筆錄時，被告有說那包香煙不是他的
          等情（見本院九十一年七月二十四日訊問筆錄）歷歷，經核均與被告前揭
          所辯，互核一致，堪認當時確有多人與被告一同在錢櫃ＫＴＶ包廂內消費
          ，且該包廂內確有多人吸煙，桌上亦確實置放有多包品牌相同之香煙盒無
          訛，則被告於外出吃宵夜之情況下，因燈光昏暗，隨手在桌上拾取與其所
          抽取之香煙品牌相同之香煙一包外出，與一般常情，尚無明顯違背之處；
          況若被告有意脫罪，大可於警察臨檢查獲該包香煙盒之際，即向警察說明
          該香煙盒非其所有，又焉需待警將該香煙盒內之香煙取出時，被告方說明
          該香煙盒內之香煙非其所有，是本院認被告前揭所辯，非無依據，堪信為
          真，該扣案之大麻煙一支既非被告所有，且被告亦不知其所取拿之香煙盒
          內有大麻煙，被告確無持有第二級毒品大麻煙之故意，是縱在被告身上查
          獲有第二級毒品大麻煙一支，仍難遽以違反毒品危害防制條例第十一條第
          二項之持有第二級毒品大麻煙之犯行相繩。
    （三）至台灣檢驗科技股份有限公司濫用藥物尿液檢驗報告一紙，僅可證明被告
          為警查獲時之尿液經檢驗結果確為大麻陰性反應耳，仍不足以證明被告於
          明知該香煙盒內之香煙確屬第二級毒品大麻之情形下，仍有前揭持有第二
          級毒品大麻之故意。此外，本院復查無其他積極證據足資證明被告有前揭
          公訴人所起訴之持有第二級毒品大麻之犯行，揆之前揭說明，本院自難僅
          憑前揭被告之自白、第二級毒品大麻一支及尿液檢驗報告等件，遽論被告
          確有公訴人所指之違反毒品危害防制條例案件之犯行，不能證明被告犯罪
          ，自應依法諭知其無罪之判決。
據上論斷，應依刑事訴訟法第三百零一條第一項，判決如主文。
本案經檢察官王怡菁到庭執行職務
中      華      民      國      九十一      年      八      月    七    日
                                        臺灣臺北地方法院刑事第四庭
                                            法  官  黃  紹  紘
右正本證明與原本無異。
如不服本判決，應於判決送達後十日內，向本院提出上訴狀。
                                            書記官  劉  新  怡
中      華      民      國      九十一      年      八      月    七    日
